【裁判字號】    90,易,595
【裁判日期】    900618
【裁判案由】    詐欺
【裁判全文】
臺灣桃園地方法院刑事判決                            九十年度易字第五九五號
    公  訴  人  台灣桃園地方法院檢察署檢察官
    被      告  乙○○○
右列被告因詐欺案件，經檢察官提起公訴（八十九年度調偵字第二一○號），本院判
決如左：
    主  文
本件免訴。
    理  由
一、案件曾經判決確定者，應諭知免訴判決，刑事訴訟法第三百零二條第一款定有明
    文。此項原則關於實質上一罪或裁判上一罪，均有其適用。連續犯係裁判上之一
    罪，其一部分犯罪事實曾經判決確定者，其效力當然及於全部，故檢察官復將其
    他部分重行起訴，亦應諭知免訴之判決，最高法院四十九年度台非字第二十號及
    六十年度臺非字第七七號分別著有判例可資參照。
二、公訴意旨略以：被告乙○○○與告訴人甲○○為朋友，被告明知已陷於無償債能
    力之狀態，竟基於為自己不法所有之概括犯意，先後於民國八十九年二月二十一
    日、三月十三日，以其夫張蒼海做生意需要周轉為由，向告訴人借款共新台幣（
    下同）五百萬元，約定於同年四月十三日還款，使告訴人陷於錯誤，遂將上開金
    額如數給付，詎事後被告竟未有任何還款之表示，因認被告涉犯刑法第三百三十
    九條第一項之詐欺罪嫌等語。
三、經訊之被告固不否認有右揭借款之事實，然否認意圖為自己不法之所有，辯稱所
    借款項將來會還款予告訴人，並無詐欺云云。惟右揭詐欺犯行，業據告訴人指述
    歷歷，復有借據影本二紙在卷為憑。且被告於偵審中復自承當初以伊丈夫做生意
    要周轉是藉口，因伊籌組互助會二會，長期以會養會，又多次冒標，積欠會款甚
    鉅，向告訴人借款是充為會款所用，伊明知如將實情告知告訴人，告訴人不可能
    借款等語，足見被告於借款之初，即明知已陷於無資力之狀態，且施用詐術，誤
    導告訴人對於借款風險之評估，其確有詐欺犯行，可堪認定。
四、然查，被告前與其夫張蒼海分別於八十六年十月十日、八十六年十一月一日，在
    桃園縣蘆竹鄉○○路一一四巷七號住處，召集民間互助會，分任會首。而被告因
    需繳納房屋貸款，竟利用上開互助會員彼此不相熟識，且未出席投標之便，自八
    十七年九月十日起至八十九年四月十日止，多次向互助會之活會會員佯稱有某某
    會員得標，致活會會員信以為真而交付活會會款，藉以詐欺取財之犯行，業經台
    灣板橋地方法院於九十年三月二十七日以八十九年度訴字第二○七○號判處被告
    有期徒刑一年十月，緩刑四年，並於九十年四月二十三日確定，有前揭判決書、
    及台灣高等法院被告全國前案記錄表各一紙在卷可憑。本件公訴人追訴被告佯以
    不實之理由借款之詐欺行為與前揭冒標以詐欺會款行為間，時間緊接，且被告自
    承因以會養會，長期冒標會款致有虧空，冒借款項均充為會款，顯然其多次詐欺
    犯行，係基於概括犯意多次觸犯犯罪構成要件相同之罪名，具連續犯之裁判上一
    罪關係，應為前揭確定判決既判力所及，本院不得再重行審判，依首揭說明，本
    案自應為諭知免訴之判決。
五、據上論斷，應依刑事訴訟法第三百零二條第一款，判決如主文。
本案經檢察官李叔芬到庭執行職務。
中        華      民      國     九十     年    六    月      十八      日
                                  台灣桃園地方法院刑事第五庭
                                      法  官  楊  得  君
右正本證明與原本無異。
如不服本判決，應於判決送達後十日內向本院提出上訴狀( 應附繕本 )，上訴於臺灣
高等法院。
                                      書記官  簡  慧  瑛
中        華      民      國     九十     年    六    月      二十      日


司法院資訊處製作；財團法人民間司法改革基金會備份。
